【裁判字號】    90,抗,22
【裁判日期】    900227
【裁判案由】    聲請法官迴避
【裁判全文】
臺灣高等法院高雄分院刑事裁定                          九十年度抗字第二二號
    抗告人
    即被告  乙○○
            甲○○
            丙○○
            丁○○
右列抗告人等因聲請法官迴避案件，不服臺灣高雄地方法院中華民國九十年一月十一
日裁定（八十九年度聲字第二七二七號）提起抗告，本院裁定如左：
    主  文
抗告駁回。
    理  由
一、本件抗告意旨如後附抗告狀影本所載。
二、按當事人聲請推事（法官）迴避，以有刑事訴訟法第十八條第一款、第二款所列
    情形之一者為限。次按當事人依刑事訴訟法第十八條第二款規定聲請法官迴避，
    以有具體事實足認其執行職務有偏頗之情形為限，若僅對於法官之指揮訴訟，或
    其訊問方法有所不滿，不能指為有偏頗之虞（最高法院十八年抗字第一四九號判
    例意旨參照）。而刑事訴訟法第十八條第二款所謂足認法官執行職務有偏頗之虞
    ，係指以一般通常之人所具有之合理觀點，對於該承辦法官能否為公平之裁判，
    均足產生懷疑；且此種懷疑之發生，存有其安全客觀之原因，而非僅出諸當事人
    自己主觀之判斷者，始足當之。至於訴訟上之指揮乃專屬於法院之職權，當事人
    之主張、聲請，在無礙於事實之確認及法的解釋適用之範圍下，法院固得斟酌其
    請求以為訴訟之進行，但仍不得以此對當事人之有利與否，作為其將有不公平
    裁判之依據，更不得以此訴訟之進行與否而謂有偏頗之虞聲請法官迴避（最高法
    院七十九年臺抗字第三一八號判例參照）。
三、原裁定略以：承審法官於民國（下同）八十九年九月二十五日開庭審理本案聲請
    人等被訴傷害案件，於審判筆錄漏未簽名，此經調閱八十九年易字第三八七五號
    卷宗核閱屬實，惟審判長於書記官制作審判筆錄後，本得於核閱無訛後，始行簽
    名，依法並無需審判長當庭簽名之規定，是尚難遽此認其執行職務有偏頗之虞。
    又開庭筆錄係以訊問筆錄或以審判筆錄為之，本屬審判長可視案件進行之情況，
    裁量為之，是尚難以審判長多次以審判筆錄為之，即認其有何違法之處。又，告
    訴乃論之罪，告訴人於第一審辯論終結前，得撤回其告訴，刑事訴訟法第二百三
    十八條第一項定有明文，是聲請人等所陳承審法官於開庭時詢問被告是否和解，
    乃屬審判長本於對法律之認知及審酌案件進行之程度而為當事人權利之告知，自
    無何偏頗之虞。至聲請人等所陳審判長開庭次數之多寡、證人警員應予傳訊未予
    傳訊等情，乃屬審判長對訴訟指揮權之合法行使，亦非聲請法官迴避之正當事由
    。因認聲請人等聲請法官迴避，未合刑事訴訟法第十八條第二款之要件，而駁回
    其等聲請，依首揭說明，於法並無不合。
四、按法院為準備審判起見，得於第一次審判期日前訊問被告，刑事訴訟法第二百七
    十三條定有明文，是行準備程序與否，係屬法院依職權裁量行使之範圍，抗告人
    認第一次開庭應行調查程序製作訊問筆錄，卻製作審判筆錄云云，顯係對法律規
    定有所誤解。又按訊問筆錄與審判筆錄不同，審判筆錄在刑事訴訟法上並無必須
    經被告或證人署名或捺指紋之規定，是原審承審法官於民國八十九年九月二十五
    日、十月二日開庭審理本件抗告人被訴傷害案件，被告、證人等經訊問後未於審
    判筆錄簽名，難認有何違法之處。而未命證人具結，亦僅涉及證言證據力認定之
    問題而已，仍不得以此遽認法官執行職務有偏頗之虞。另抗告人所涉罪嫌是否確
    屬有罪，仍需由承審法官調查相關證據認定之。惟本件抗告人所涉案件既未審結
    ，是抗告人所稱承審法官未調查先冤枉，第一次傳訊被告即認定被告有罪云云，
    顯係於判決宣示前對於判決結果片面臆測之詞，據此認承審法官執行職務顯有偏
    頗，容有誤會。至於其餘所指有關證據之調查及訊問方式部分，聲請人徒以承審
    法官就其聲請未為准許，或於審理時未採取應為之處置，即認有偏頗之虞，核與
    前開說明，亦有未合。綜上所述，本件承審法官，並無抗告人所指之審判不公平
    或有偏頗之虞，抗告人仍執前詞，指摘原裁定不當，為無理由，應予駁回。
據上論斷，應依刑事訴訟法第四百十二條裁定如主文。
中      華      民      國    九十      年      二      月    二十七    日
                            臺灣高等法院高雄分院刑事第二庭
                                  審判長法官  曾永宗
                                        法官  鄭月霞
                                        法官  邱永貴
右正本證明與原本無異。
不得再抗告。
                                      書記官  周能智
中    華    民    國      九十      年       三       月       二       日
                                                                        Ｆ


司法院資訊處製作；財團法人民間司法改革基金會備份。
